【裁判字號】    92,上,154
【裁判日期】    921014
【裁判案由】    租佃爭議
【裁判全文】
臺灣高等法院臺南分院民事判決  九十二年度上字第一五四號  Ｊ
      上  訴  人  甲  ○  ○
      被 上 訴人  乙  ○  ○.
右當事人間請求租佃爭議事件，上訴人對於中華民國九十二年五月二十日臺灣嘉義地
方法院九十二年度訴字第八七號第一審判決提起上訴，本院於九十二年九月三十日辯
論終結，判決如左：
    主    文
上訴駁回。
第二審訴訟費用由上訴人負擔。
    事實及理由
一、被上訴人主張坐落嘉義縣竹崎鄉○○○段一一四地號土地（以下簡稱；系爭土地
    ），地目；田，面積三０五０平方公尺為被上訴人所有，在民國三十八年時，與
    上訴人父親盧牛港訂立耕地三七五租約，至六十八年，承租人變更為上訴人，並
    交付如附圖記載甲部分土地，面積一八九八平方公尺，而耕作本件土地至今，但
    上訴人從八十七年起，連續四年未給付租金，被上訴人在九十一年二月十九日催
    告上訴人處理，上訴人置之不理，並經竹崎鄉租佃委員會調處及嘉義縣政府耕地
    租佃委員會調解，均不成立。依耕地三七五減租條例第十七條第一項第三款規定
    ，請求上訴人將坐落嘉義縣竹崎鄉○○○段一一四地號（地目；田，面積三０五
    ０平方公尺），如附圖記載甲部分土地（九十二年三月十七日嘉竹地二法字一０
    ０號複丈成果圖，面積一八九八平方公尺），返還被上訴人，因而求為判決駁回
    上訴。上訴人則以未付租金給被上訴人是事實，但表示是被上訴人拒收，並非不
    付租金等語資為抗辯，因而求為判決將原判決廢棄，並駁回被上訴人在第一審之
    訴。
二、本件系爭土地因未付租金所引起之租約爭議，經嘉義縣竹崎鄉公所調處不成立，
    以及嘉義縣政府調解不成立，分別有竹崎鄉公所與嘉義縣政府耕地租佃委員會調
    處程序筆錄各一份附卷證明，依耕地三七五減租條例第二十六條第一項規定：「
    出租人與承租人間因耕地租佃發生爭議時，應由當地鄉（鎮、市、區）公所耕地
    租佃委員會調解；調解不成立者，應由直轄市或縣（市）政府耕地租佃委員會調
    處；不服調處者，由直轄市或縣（市）政府耕地租佃委員會移送該管司法機關，
    司法機關應即迅予處理，並免收裁判費用」，故被上訴人提起本件訴訟符合法定
    程序合先敘明。
三、被上訴人主張之事實，有被上訴人提出之存證信函附卷證明，上訴人未爭執，上
    訴人所承租使用系爭土地，面積達一八九八平方公尺（如附圖記載甲部分土地）
    ，並經原審勘驗屬實，有原審九十二年四月三日勘驗筆錄為證，自堪信為真實。
    上訴人雖抗辯因為被上訴人拒收，致未付租金，並於本院舉證人盧興茂証述甲○
    ○（上訴人）在山上打電話叫伊到鄰居蔡建財（上訴人向蔡建財借）拿一萬五千
    元給乙○○（被上訴人），約去年二月左右之事，甲○○交代伊趕快拿給乙○○
    ，不然一個月內乙○○要將地收回去，因為是舊曆過完年不久，所以伊記得時間
    。但乙○○不收云云。然此為被上訴人所否認，並稱：證人所說時間不對。伊寄
    存證信函半個月後再提出調解。第一次調解上訴人沒去，第二次調解不成立之後
    ，上訴人才要盧興茂拿錢給伊等語。上訴人於原審並未陳述證人盧興茂曾代送租
    金為被上訴人拒收，致未付租金，證人盧興茂之證述縱令屬實，亦僅能證明九十
    一年二月間，上訴人曾要伊拿一萬五千元給被上訴人。對於被上訴人自八十七年
    起未付地租一事，並無法為有利之證明。
四、本件耕地租約，依被上訴人與上訴人之父盧牛港所簽訂之三七五租約原記載稻穀
    每年收成二期，每季收成後，一個月內繳納，有租約影本可稽，然自盧牛港開始
    即都以二期合成一期，每年年底繳納。為兩造所是認，上訴人自八十七年起，連
    續四年未支付耕地租金，積欠地租達四年總額，依照耕地三七五減租條例第十七
    條第一項第三款規定：「耕地租約在租佃期限未屆滿前，非有左列情形之一不得
    終止：３、地租積欠達兩年之總額時」。上訴人積欠被上訴人四年租金，符合法
    定終止耕地租約之要件，被上訴人終止本件耕地租約，有法律上理由。依照民法
    第四五五條前段規定：「承租人於租賃關係終止後，應返還租賃物」，故被上訴
    人請求上訴人返還本件土地，符合法律規定。綜上所述，本件被上訴人主張依耕
    地三七五減租條例第十七條第一項第三款規定，請求上訴人將坐落嘉義縣竹崎鄉
    ○○○段一一四地號（地目；田，面積三０五０平方公尺），如附圖記載甲部分
    土地（九十二年三月十七日嘉竹地二法字一００號複丈成果圖，面積一八九八平
    方公尺），返還被上訴人為有理由，應予准許。原審為被上訴人勝訴之判決，於
    法並無不合；上訴人上訴意旨指摘原判決不當，求予廢棄改判，為無理由，應予
    駁回。
五、據上論結，本件上訴為無理由，依民事訴訟法第四百四十九條第一項、第七十八
    條，判決如主文。
中      華      民      國    九十二    年      十    月      十四      日
                                    臺灣高等法院臺南分院民事第五庭
~B1審判長法官  游    明    仁
~B2      法官  高    明    發
~B3      法官  蘇    重    信
右為正本係照原本作成。
不得上訴。
中      華      民      國    九十二    年      十    月      十五      日
~B法院書記官  李    珍    鳳


司法院資訊處製作；財團法人民間司法改革基金會備份。
